【裁判字號】    89,上訴,1207
【裁判日期】    891220
【裁判案由】    搶奪
【裁判全文】
臺灣高等法院高雄分院刑事判決                  八十九年度上訴字第一二七號
    上  訴  人  乙○○
    即  被  告
右上訴人因搶奪案件，不服臺灣高雄地方法院八十九年度訴字第一０二七號中華民國
八十九年七月七日第一審判決（起訴案號：臺灣高雄地方法院檢察署八十九年度偵字
第七六一九號），提起上訴，本院判決如左：
      主  文
原判決關於乙○○部分撤銷。
乙○○共同連續意圖為自己不法之所有，而搶奪他人之動產，處有期徒刑壹年貳月。
      事  實
一、乙○○與汪俊吉（業經原審判處有期徒刑一年六月，未經上訴而確定）共同基於
    意圖為自己不法所有之概括犯意，自民國八十九年二月十六日起至同年二月二十
    四日止，分別於附表一所列時、地共同騎乘乙○○妹妹高雅婷所有未懸掛車牌之
    白色輕型機車（原車牌號碼ＺＸＧ─四一九），趁單身婦女戊○○、甲○、丙○○三人不注意之際，自後方搶奪該三人身上之皮包（財物損失則詳如附表一所示
    ），得手後將財物共同花用，手提袋等物則隨意丟棄。嗣八十九年四月三日下午
    二時三十分許，汪俊吉在高雄縣彌陀鄉○○○路與鹽港一路口，因行跡可疑，為
    警攔阻而查獲上情，並因汪俊吉之供述，經警循線於八十九年四月三日下午五時
    許，在高雄縣梓官鄉○○村○○路五０八巷七十四號前查獲乙○○，嗣乙○○並
    帶同警方前往梓官鄉○○路二四五號旁之水溝取出甲○所有之灰色手提袋一只、
    大哥大手機一支及在岡山鎮○○路水溝旁起出甲○所有之黑色小皮包一只、電話
    簿一本。
二、案經高雄縣警察局岡山分局報告臺灣高雄地方法院檢察署檢察官偵查起訴。
      理  由
一、訊據上訴人即被告乙○○坦承於右揭時、地與汪俊吉共同搶奪如附表一所示編號
    一、二、三號被害人戊○○、甲○、丙○○之財物，核與共犯汪俊吉供述暨被害
    人戊○○、甲○、丙○○指訴之情節相符，復有贓物領據一紙（即甲○部分）及
    取贓過程相片八幀附卷可稽。本件事證明確，被告上開搶奪犯行洵堪認定。
二、核被告所為，係犯刑法第三百二十五條第一項搶奪罪。被告與汪俊吉二人間，就
    上開搶奪犯行，具有犯意聯絡及行為分擔，為共同正犯。被告前後三次搶奪犯行
    ，時間緊接，犯罪構成要件相同，顯係出於概括之犯意為之，為連續犯，依刑法
    第五十六條之規定以一罪論，並加重其刑。
三、原審對被告予以論罪科刑，固非無據，惟查：被告就搶奪丁○○部分堅決否認，
    且無積極證據足以證明被告確曾搶奪丁○○之財物，尚難認被告有該次搶奪犯行
    ，惟原審遽認被告有上開搶奪犯行，其認定之事實即有違誤。被告提起上訴，指
    摘原判決不當，固無理由，惟原判決既有上述之可議之處，自應由本院就被告部
    分撤銷改判。爰審酌被告犯罪之動機、目的、手段、搶奪之次數、對社會所造成
    之動盪及反教育效果、被害人所受之損害及被告所得利益、且被告正值年輕力壯
    之期，不思勤勉工作以正當途徑賺錢供己所需，僅因一時之貪慾，以騎乘機車之
    方式乘人不備搶奪他人財物，已嚴重危害整個社會治安，惡性非輕，但犯後坦承
    犯行，且已賠償被害人甲○、丙○○部分之損害等一切情形，量處如主文第二項
    所示之刑。至於被告所騎乘之機車，雖屬其供犯罪所用之物，然係其妹高雅婷所
    有，非屬被告所有，爰不予宣告沒收，併此敘明。
四、公訴意旨另以：被告與汪俊吉於八十九年二月二十二日上午九時五十分許，在高
    雄縣岡山鎮○○○街，共同騎乘機車搶奪被害人己○○之背包一只；於八十九年
    三月二十八日十時五十分許，在岡山鎮○○○街，共同騎乘機車搶奪被害人丁○○之公事包一只，如附表二所示編號一、二號，因認被告二人尚涉犯該二次搶奪
    罪嫌云云。
五、按犯罪事實應依證據認定之，無證據不得推定其犯罪事實；不能證明被告犯罪者
    ，應諭知無罪之判決，刑事訴訟法第一百五十四條、第三百零一條第一項分別定
    有明文。而所謂認定犯罪事實之證據，係指足以認定被告確有犯罪行為之積極證
    據而言，該項證據自須適合於被告犯罪事實之認定，始得採為斷罪資料；苟積極
    證據不足為不利於被告事實之認定時，即應為有利於被告之認定，更不必有何有
    利之證據（最高法院二十九年上字第三一○五號、三十年上字第八一六號判例參
    照）。
六、訊據被告堅決否認有該二次搶奪犯行，辯稱：伊確未曾搶奪如附表二所示被害人
    己○○、丁○○之財物等語。經查：
    （一）被害人己○○於原審審理中明確陳稱：「搶匪所騎機車係深色之輕型機車
          ，被搶時只看到搶匪背影，沒有看到正面臉孔，我不能確定被告是否為搶
          我之歹徒」（見原審卷第五十六頁）等情，與被告係騎乘白色機車搶奪一
節已不相符，參以被告經警查獲時並未起獲被害人己○○遭搶奪之財物，
          是此部分不能證明被告犯罪。
    （二）被害人丁○○雖於警訊及原審審理時指述：「當初二名搶匪騎白色輕型機
          車，車尾燈是黃色，有一個車後架，車子沒有懸掛車牌，二個搶匪沒有戴
          安全帽，是理平頭」、「當初在警局所指認（被告騎乘）之機車與搶我歹
          徒所騎機車一樣」、「二位被告第一眼很像搶我之匪徒（當庭指認）」（
          見警卷第十七頁正、反面、原審卷第七十八頁）；惟被害人丁○○於原審
          審理時亦陳稱：「二個搶匪面貌我並沒有看到，只看到背影」、「第一眼
          看很像，但我當初只看到搶匪之背影，沒有看到正面」、「剛才我看被告
          第一眼很像搶我的搶匪，但我不敢確定」、「經指認沒有被搶之物品」（
          見原審卷第七十八頁），顯然丁○○無法明確指認確係被告搶奪，且被告
          自始即堅決否認搶奪丁○○，而其共犯汪俊吉亦於本院審理時供稱渠等被
          告並未搶奪丁○○之財物（見本院八十九年十二月六日筆錄），再參以被
          告經警查獲時並未起獲被害人丁○○遭搶奪之財物，是此部分亦不能證明
  被告犯罪。尚難以此遽認被告涉犯該次之搶奪行為，是被告該部分所辯尚
          堪採信。
    （三）此外，復查無其他積極證據足資認定被告有如附表二所示之二次搶奪犯行
          。原應為無罪之諭知，惟公訴意旨認此部分與前開有罪部分有裁判上一罪
          關係，自不另為無罪之諭知，附此敘明。
據上論斷，應依刑事訴訟法第三百六十九條第一項前段、第三百六十四條、第二百九
十九條第一項前段、刑法第二十八條、第五十六條、第三百二十五條第一項，判決如
主文。
本案經檢察官陳國全到庭執行職務。
中    華    民    國     八十九     年      十二      月      二十      日
                              臺灣高等法院高雄分院刑事第五庭
                                  審判長法官  吳水木
                                        法官  惠光霞
                                        法官  陳朱貴
右正本證明與原本無異。
如不服本判決，應於判決送達後十日內向本院提出上訴狀，其未述理由者並應於提
出上訴狀後十日內向本院補提理由書（應附繕本)。
                                      書記官  呂素珍
中    華    民    國     八十九     年   十二      月     二十二     日
附錄：本判決論罪科刑法條：
刑法第三百二十五條第一項
意圖為自己或第三人不法之所有，而搶奪他人之動產者，處六月以上五年以下有期徒
刑。
附表一：
┌──┬───┬───────┬────────┬───────────┐
│編號│被害人│案發時間      │地  點          │損失財物（新台幣）    │
├──┼───┼───────┼────────┼───────────┤
│ 一 │戊○○│八十九年二月十│高雄市○○路黃昏│皮包一只、一千五百元、│
│    │      │六日十八時四十│市場            │信用卡二張、金融卡二張│
│    │      │分            │                │、身分證。            │
├──┼───┼───────┼────────┼───────────┤
│ 二 │甲○  │八十九年二月二│岡山鎮○○路林吉│灰色手提袋一只、行動電│
│    │      │十日二十時五十│市醫院前        │話一具、電話簿一本、計│
│    │      │分            │                │算機一台、一萬元、黑色│
│    │      │              │                │小皮包一只（原審漏載此│
│    │      │              │                │部分）                │
├──┼───┼───────┼────────┼───────────┤
│ 三 │丙○○│八十九年二月二│岡山鎮勵志村十七│皮包一只、二萬元、身分│
│    │      │十四日十二時二│號前            │證二張、金融卡 三張、 │
│    │      │十分          │                │存摺二本。            │
└──┴───┴───────┴────────┴───────────┘
附表二：
┌──┬───┬───────┬────────┬───────────┐
│編號│被害人│案發時間      │地  點          │損失財物（新台幣）    │
├──┼───┼───────┼────────┼───────────┤
│ 一 │己○○│八十九年二月二│高雄縣岡山鎮維新│背包一只、黃金戒指一個│
│    │      │十二日九時五十│東街            │、水晶項鍊一條、新台幣│
│    │      │分            │                │三千元、身分證一張、金│
│    │      │              │                │融卡一張、金鍊一條、股│
│    │      │              │               │市看盤機一台          │
├──┼───┼───────┼────────┼───────────┤
│ 二 │丁○○│八十九年三月二│岡山鎮○○○街  │公事包一只、三千五百元│
│    │      │十八日十時五十│                │、土地、建物所有權狀各│
│    │      │分            │                │一張、呼叫器、信用卡五│
│    │      │              │                │張、金融卡四張、支票二│
│    │      │              │                │張每張面額均二萬元。  │
└──┴───┴───────┴────────┴───────────┘
                                                                       Ｋ


司法院資訊處製作；財團法人民間司法改革基金會備份。
